【裁判字號】    92,上訴,341
【裁判日期】    920610
【裁判案由】    偽造文書
【裁判全文】
臺灣高等法院臺中分院刑事判決                    九十二年度上訴字第三四一號
    上  訴  人  台灣台中地方法院檢察署檢察官
    被      告  戊○○
右上訴人因偽造文書案件，不服台灣台中地方法院九十一年度訴字第一六二九號中華
民國九十二年一月十日第一審判決（起訴案號：台灣台中地方法院檢察署九十一年度
偵字第三三九○號，併辦案號：台灣台中地方法院檢察署九十一年度偵字第一三三七
八號、台灣桃園地方法院檢察署九十二年度偵字第五八三號），提起上訴，本院判決
如左：
      主  文
原判決撤銷。
戊○○共同連續行使偽造之信用卡，處有期徒刑壹年。
附表所示之信用卡肆張及簽帳單上偽造之「丁○○」署押壹枚，以及貼有被告照片偽
造之丁○○國民身分證壹張，均沒收。
      事  實
一、戊○○基於概括之犯意，於民國（下同）九十一年二月六日下午二時至三時許左
    右，在台中市○○路與北屯路口，向不詳姓名綽號「阿立」之人，以新台幣（下
    同）一萬二千元，購得如附表編號一、二所示偽造之信用卡二張，隨後約半小時
    於其住處台中市○○區○○路一段五五之八號三樓，在如附表編號一所示偽造之
    信用卡上偽造「楊文信」署押（簽名）一枚，在如附表編號二偽造之信用卡上偽
    造之「許舜程」署押（簽名）一枚，表示其與發卡公司立契守約暨使用時供特約
    商店核對身分用意之證明，預備以該二張偽造之信用卡消費詐取財物，其偽造「
    楊文信」署押（簽名）及偽造之「許舜程」署押（簽名）之行為，各足以生損害
    於「楊文信」、「許舜程」、合作金庫及台北銀行。戊○○嗣即意圖為自己不法
    之所有，於同年月十一日十七時二十分許，到台中市○○○路○段二九九號廣三
    百貨一館一樓之「今生金飾」門市部，使用上開如附表編號一所示偽造之信用卡
    ，向專櫃小姐甲○○詐購金鍊條及金戒子（價值合計約二萬四千元），因甲○○
    發現該張信用卡有異而進行查詢，戊○○見狀拔腿就跑，經保全人員隨後追捕戊○○並報警查獲，自戊○○身上起獲其所有供犯罪所用之上開信用卡二張，戊○○詐欺取財因而未得逞。
二、戊○○承前開概括犯意，於九十一年六月間，在台中市○○區○○路一段五五之
    八號三樓住處，與不詳姓名綽號「阿東」之成年人，基於共同犯意之連絡，由「
    阿東」者交付「丁○○」身分證（丁○○於九十一年四月間，在台中縣太平市遺
    失）及世華商業銀行如附表編號三所示偽造之信用卡各一張，戊○○隨即將自己
    照片張貼在該身分證上，共同偽造「丁○○」身分證。復在前開冒名申請之信用
    卡上偽造「丁○○」署押，足以生損害於「丁○○」及世華商業銀行。復共同意
    圖為自己不法之所有，於九十一年七月七日二十一時許，夥同「阿東」，至台中
    市○區○○路四段一八六號德安百貨公司三樓服飾專櫃，刷卡消費七千七百元，
    並在簽帳單上偽造「丁○○」之署押（簽名）一枚，嗣為店員乙○○發覺，報警
    查獲，「阿東」並乘隙逃逸。
三、戊○○又承前開概括犯意，意圖為自己不法之所有，於九十一年八月二十三日下
    午四時六分許，在桃園縣楊梅鎮○○○路九四之一號丙○○所經營之全虹通訊廣
    場，使用如附表編號四所示偽造之信用卡，在消費簽單簽署自己姓名向丙○○購
    買行動電話，使丙○○陷於錯誤，交付價值一萬五千四百元之諾基亞八八五五行
    動電話一具，嗣因聯合信用卡中心通知丙○○該卡係偽造，丙○○始之受騙。
四、案經台中市警察局第一分局報請台灣台中地方法院檢察署檢察官偵查起訴及移送
    併辦。
      理  由
一、右揭犯罪事實已據被告戊○○於警訊、偵查中及原審審理時供認明確，並有全虹
    通訊廣場監視錄影帶翻拍照片三張及錄影帶一卷在卷足佐，核與證人甲○○於警
    訊中、原審及本院審理時，證人乙○○、證人丙○○於警訊時之證述情節相符，
    復有如附表編號一至三所示偽造之信用卡三張、偽造之丁○○身分證一張扣案可
    資佐證，亦有財團法人聯合信用卡處理中心查覆單影本、簽帳單在卷可稽。本件
    事證明確，被告犯行足以認定。
二、核被告所為，係犯刑法第二百零一條之一第二項之行使偽造信用卡罪、第二百十
    二條之偽造特種證件罪、第二百十六條、第二百二十條第一項、第二百十條之行
    使偽造準私文書罪（於信用卡背面偽造「楊文信」、「許舜程」、「丁○○」等
    署押後行使）、第二百十六條、第二百十條之行使偽造私文書罪（於簽帳單上偽
    簽「丁○○」之署押後行使）。又被告所犯犯罪事實二及三部分，業據台中地方
    法院檢察署、桃園地方法院檢察署移送併辦，因該部分與公訴人起訴本件犯罪事
    實一部分，具有連續犯或牽連犯之裁判上一罪關係，為起訴效力所及，本院自得
    併予審理。被告收受偽造信用卡低度行為，為行使之高度行為所吸收，其於信用
    卡背面、簽帳單上偽造署押之行為，為偽造準私文書、偽造私文書之階段行為，
    偽造後復持以行使，其偽造之低度行為應為行使之高度行為所吸收，均不另論罪
    。被告與「阿東」之成年人間，就事實二所載犯行間，有犯意聯絡及行為之分擔
    ，為共同正犯，公訴人認為被告所為係犯刑法第二百十六條、第二百十條之行使
    偽造私文書罪，起訴法條應予變更。被告先後多次行使偽造信用卡、行使偽造私
    文書之犯行，各時間緊接，手段相似，所犯分別為構成要件相同之罪，顯均係各
    基於概括犯意為之，應各依刑法第五十六條連續犯之規定論以一罪，並依法加重
    其刑。被告所犯偽造特種證件罪，連續行使偽造信用卡罪及連續行使偽造私文書
    罪間，有方法結果之牽連關係，為牽連犯，應依刑法第五十五條之規定，從一重
    論以連續行使偽造信用卡罪。原審認被告罪證明確，予以論罪科刑，固非無見，
    然原審對於被告所為犯罪事實二及三部分犯行未及審理，尚有未洽。公訴人上訴
    意旨，指摘及此，為有理由，應由本院予以撤銷改判。另被告雖然於九十一年二
    月十一日十七時二十分許，到台中市○○○路○段二九九號廣三百貨一館一樓之
    「今生金飾」門市部，使用上開偽造之合作金庫信用卡，向專櫃小姐甲○○詐購
    金鍊條及金戒子（價值合計約二萬四千元），因甲○○發現該張信用卡有異而進
    行查詢，戊○○見狀拔腿就跑，因而沒有詐得財物，惟若使用偽造之信用卡刷卡
    消費，使特約商店陷於錯誤，以為係真正持卡人，而分別交付刷卡金額之商品，
    行使偽造信用卡部分，當然含有詐欺取財罪質，自無庸再論以詐欺取財罪，是本
    件公訴人認被告此部分行為另涉有刑法第三百三十九條第一項、第三項之詐欺取
    財未遂罪，尚有未洽。爰審酌被告多次持偽造信用卡刷卡消費，危害金融秩序，
    刷卡消費金額不多，危害並非嚴重，事後已坦承上情，態度尚佳等一切情狀，處
    以如主文第二項所示之刑。
三、扣案如附表編號一至三所示之偽造信用卡三張，應依刑法第二百零五條規定宣告
    沒收。另附表編號四所示之偽造信用卡一張，固未據扣案，然亦不能證明業已滅
    失而不復存在，亦應依刑法第二百零五條規定，宣告沒收。被告在簽帳單上，偽
    造「丁○○」署押一枚，應依刑法第二百十九條之規定宣告沒收。至被告在該等
    偽造之信用卡背面之持卡人簽名欄上，所偽造之「楊文信」「許舜程」「丁○○
    」署押，因本院已就該等偽造之信用卡，宣告沒收，自無庸再依刑法第二百十九
    條規定，另就該等偽造之署押宣告沒收。另貼有被告照片之偽造之丁○○國民身
    分證一張，係被告所有，且為被告因共同犯偽造特種證件罪所得之物，業據被告
    供承在卷，應依刑法三十八條第一項第三款規定，宣告沒收。
四、公訴意旨又以被告意圖為自己不法之所有，並基於概括之犯意，於九十一年二月
    八日下午，在台中市○○路與崇德路口之加油站，使用上開偽造之合作金庫信用
    卡，並偽造該信用卡使用名義人「楊文信」之簽帳單之私文書，向該加油站人員
    行使，以此欺騙手段使加油站人員陷於錯誤，遂交付三百元之汽油給戊○○，復
    於同年月十一日十七時二十分許，在台中市○○○路○段二九九號廣三百貨一館
    一樓之「今生金飾」門市部，使用上開偽造之合作金庫信用卡，並偽造該信用卡
    使用名義人「楊文信」之簽帳單之私文書，向專櫃人員甲○○行使，擬以此手段
    詐購金鍊條及金戒子（價值合計約二萬四千元），而認為被告觸犯刑法第二百十
    六條、第二百十條及第三百三十九條第一項、第三項之罪。查被告於偵查中及原
    審法院審理時，雖然均自白其曾經在台中市○○路四段六一三號福懋加油站以上
    開偽造之合作金庫信用卡刷卡加油三百元，然經原審法院命承辦本件之警員台中
    市警察局第一分局警員施谷都前往該加油站，調取九十一年二月八日所有客戶在
    該加油站使用信用卡加油消費之資料，並無以上開卡號或以「楊文信」為持卡人
    消費之紀錄，此有警員施谷都所製作之職務報告書一份在卷可稽，是被告就此部
    份雖然自白犯罪，惟其自白與事實不符，本院調查結果，認為此部份不能證明被
    告有犯罪之行為。另查被告於九十一年月十一日十七時二十分許，在台中市○○○路○段二九九號廣三百貨一館一樓之「今生金飾」門市部，使用上開偽造之合
    作金庫信用卡，向專櫃人員甲○○行使，擬以此手段詐購金鍊條及金戒子（價值
    合計約二萬四千元），尚未以「楊文信」之名義在簽帳單上簽名時，就被甲○○
    發現該信用卡有偽，此已經據被告及甲○○供明，是被告並無偽造或行使偽造之
    簽帳單私文書之行為。再查使用偽造之信用卡刷卡消費，使特約商店陷於錯誤，
    以為係真正持卡人，而分別交付刷卡金額之商品，行使偽造信用卡部分，當然含
    有詐欺取財罪質，自無庸再論以詐欺取財罪，已經論述如前。此三部份均不能認
    定被告犯罪，而公訴人既然認為與前開論罪科刑部分，有方法與結果之牽連犯關
    係，屬裁判上一罪，毋庸另為無罪之諭知。又被告經合法傳喚，無正當理由不到
    庭，本院認不待其陳述，逕行判決。
據上論結，應依刑事訴訟法第三百六十九條第一項前段、第三百六十四條、第二百九
十九條第一項前段、第三百七十一條、第三百條，刑法第二百零一條之一第二項、第
二百十條、第二百十二條、第二百十六條、第二百二十條第一項、第二十八條、第五
十五條、第五十六條、第三十八條第一項第三款、第二百零五條、第二百十九條、罰
金罰鍰提高標準條例第一條前段，判決如主文。
本案經檢察官己○○到庭執行職務。
中      華      民      國      九十二      年    六    月      十      日
                                   臺灣高等法院臺中分院刑事第四庭
                                         審判長法  官  洪  耀  宗
                                               法  官  劉  登  俊
                                               法  官  蕭  錦  鍾
右正本證明與原本無異。
如不服本判決應於收受送達後十日內向本院提出上訴書狀，其未敘述上訴之理由者並
得於提起上訴後十日內向本院補提理由書（均須按他造當事人之人數附繕本）。
                                               書記官  蘇  昭  文
中      華      民      國    九十二     年      六       月     十     日
附錄本案論罪科刑法條：
刑法第二百零一條之一：
意圖供行使之用，而偽造、變造信用卡、金融卡、儲值卡或其他相類作為簽帳、提款
、轉帳或支付工具之電磁紀錄物者，處一年以上七年以下有期徒刑，得併科三萬元以
下罰金。
行使前項偽造、變造之信用卡、金融卡、儲值卡或其他相類作為簽帳、提款、轉帳或
支付工具之電磁紀錄物，或意圖供行使之用，而收受或交付於人者，處五年以下有期
徒刑，得併科三萬元以下罰金。
刑法第二百十條：
偽造、變造私文書，足以生損害於公眾或他人者，處五年以下有期徒刑。
刑法第二百十二條：
偽造、變造護照、旅券、免許證、特許證及關於品行、能力服務或其他相類之證書、
介紹書，足以生損害於公眾或他人者，處一年以下有期徒刑、拘役或三百元以下罰金
。
刑法第二百十六條：
行使第二百十條至第二百十五條之文書者，依偽造、變造文書或登載不實事項或使登
載不實事項之規定處斷。
刑法第二百二十條：
在紙上或物品上之文字、符號、圖畫、照像，依習慣或特約，足以為表示其用意之證
明者，關於本章及本章以外各罪，以文書論。
錄音、錄影或電磁紀錄，藉機器或電腦之處理所顯示之聲音、影像或符號，足以為表
示其用意之證明者，亦同。
稱電磁紀錄，指以電子、磁性或其他無法以人之知覺直接認識之方式所製成之紀錄，
而供電腦處理之用者。
                                                                        Ｆ
附表：
  ┌────┬────────┬───────────┐
  │編    號│ 發  卡  銀  行 │    卡          號    │
  ├────┼────────┼───────────┤
  │   一   │  合 作 金 庫   │   0000000000000000   │
  ├────┼────────┼───────────┤
  │   二   │  台 北 銀 行   │   0000000000000000   │
  ├────┼────────┼───────────┤
  │   三   │  世 華 銀 行   │   0000000000000000   │
  ├────┼────────┼───────────┤
  │   四   │  不       詳   │   000000000000000    │
  └────┴────────┴───────────┘
                                                                        Ｆ


司法院資訊處製作；財團法人民間司法改革基金會備份。
